【裁判字號】    98,交聲,981
【裁判日期】    980624
【裁判案由】    聲明異議
【裁判全文】
臺灣高雄地方法院交通事件裁定
原處分機關  交通部公路總局高雄區監理所
異  議  人  甲○○
上列受處分人因違反道路交通管理處罰條例案件，對於交通部公
路總局高雄區監理所民國98年3 月16日所為之裁決處分（處分案
號：高監營裁字裁80-N00000000號、80-N00000000）聲明異議，
本院裁定如下：
    主  文
異議均駁回。
    理  由
一、原處分意旨略以：異議人即受處分人甲○○所有車牌號碼J2
    N -563號重型機車於民國98年1 月22日下午1 時30分許，行
    經高雄縣大寮鄉○○○路時，有機器腳踏車駕駛人未依規定
    載安全帽及違反道路交通管理處罰條例之行為，拒絕停車接
    受稽查而逃逸、機器腳踏車行駛快車道等違規，依道路交通
    管理處罰條例第31條第6 項，及第60條第1 項、第45條第13
    款之規定，分別處罰鍰新台幣（下同）3500元、1800元，並
    依同條例第63條第1 項記違規點數共2點。
二、聲明異議意旨略以：異議人即受處分人（下稱異議人）甲○
    ○雖經警舉發於民國98年1 月22日下午1 時30分許，在高雄
    縣大寮鄉○○○路上，騎乘車牌號碼J2N-563 號重機車，有
    未依規定車道行駛、拒絕停車接受稽查、未依規定戴安全帽
    之違規行為，惟因異議人只收到裁定、罰單，本件並無舉發
    照片，異議人是否有上揭違規事項，均憑員警口述，異議人
    不服，爰依法聲明異議。
三、按機器腳踏車駕駛人或附載座人未依規定戴安全帽者，處駕
    駛人500 元罰鍰；又機器腳踏車，不在規定車道行駛者，處
    汽車駕駛人600 元以上1,800 元以下罰鍰；汽車駕駛人，駕
    駛汽車有違反本條例之行為，經交通勤務警察或依法令執行
    交通稽查任務人員制止時，不聽制止或拒絕停車接受稽查而
    逃逸者，除按各該規定處罰外，處3000元以上6000元以下罰
    鍰，道路交通管理處罰條例第31條第6 項、第45條第13款、
    第63條第1 項第1 款、第60條第1 項分別定有明文；又汽車
    駕駛人有第45條、第60條第1 項情形者，並記違規點數1 點
    ，道路交通管理處罰條例第63條第1 項亦有明定。次按汽車
    駕駛人不服指揮稽查而逃逸，當場不能或不宜攔截製單舉發
    者，得對汽車所有人逕行舉發處罰；前項逕行舉發，應記明
    車輛牌照號碼、車型等可資辨明之資料，查明汽車所有人姓
    名或名稱、住址後，製單舉發處罰之，此觀同條例第7 條之
    2 第1 項第4 款、第3 項規定自明。又本條例之處罰，受舉
    發違反道路交通管理事件之受處罰人，認為受舉發之違規行
    為應歸責他人者，應於舉發違反道路交通管理事件通知單應
    到案日期前，檢附相關證據及應歸責人相關證明文件，向處
    罰機關告知應歸責人，處罰機關應即另行通知應歸責人到案
    依法處理。逾期未依規定辦理者，仍依本條例各該違反條款
    規定處罰，同條例第85條第1 項亦定有明文。從而汽車駕駛
    人違反道路交通管理事件，為警當場攔停者，處罰機關固應
    對汽車駕駛人為處罰，然如舉發單位並未當場攔停，而係依
    前開條例第7 條之2 第1 項第4 款規定逕行舉發者，此際舉
    發機關僅能依該條第3 項規定，對汽車所有人掣單舉發，倘
    經舉發之汽車所有人在舉發通知單所載應到案日期前到案，
    並告知處罰機關另有可歸責之他人者，處罰機關應即另依前
    開條例第85條第1 項規定通知該應歸責人到案依法處理，否
    則倘汽車所有人未於應到案日期前到案，或雖於應到案日期
    前到案，而未告知處罰機關另有可歸責之人者，處罰機關仍
    應依道路交通管理處罰條例第7 條第1 項規定處罰汽車所有
    人。而所謂汽車，依同條例第3 條第8 款規定，包括機器腳
    踏車。
四、經查：
  (一)依道路交通管理處罰條例科處行政罰事件，依據公法爭議之
    舉證責任分配法則，固應先由行政機關就其業已履踐相關正
    當法程序，以及人民應受處罰之客觀違反法令行為，負證明
    之責，異議人就行政機關已為相當證明之前開事項，若主張
    欠缺主觀歸責條件或為其他抗辯，亦須就其所辯提出反證。
    惟行政機關對於前開應為舉證事項，非不得以執行查察取締
    勤務人員，依據調查人證之程序，使就親歷事實提供不可替
    代之證明方法，尤於當場舉發交通違規事件，鑑於交通違規
    事實往往驟然而現、稍縱即逝，若硬性要求舉發員警不分違
    規情節，一律必須預留證據，俾便事後提出供法院審酌，除
    有現實技術可行性之困難外，勢將大幅提高交通管理之行政
    成本，並嚴重削弱道路交通管理之行政效能，此絕非立法者
    制定道路交通管理法規之本意。
  (二)本件車牌號碼J2N-563 號之重型機車駕駛人於上開時、地有
    未依規定戴安全帽、違反處罰條例之行為，拒絕停車接受稽
    查而逃逸及機器腳踏車不在規定車道行駛等違規事實，業經
    證人即舉發本件違規之取締警員廖本聖到庭具結證稱：98年
    1 月22日當天，我在大寮鳳屏一路372 號中庄郵局前執行守
    望勤務兼交通違規告發，約下午1 時30分許看到這台機車，
    從鳳山往屏東方向疾駛而來，車速很快。我看到這部車時，
    駕駛沒有戴安全帽，我就以指揮棒及吹哨子示意他停車受檢
    ，但該車駕駛看到我的攔停動作後，在外側車道沒有車的情
    形下，就直接將機車切進汽車內側快車道，對我的攔停動作
    置之不理地騎走。當這台機車從我面前經過時，我記下車牌
    是J2N-563 號，車身是白色，廠牌為三葉，我回所後再以我
    們的電腦進入查詢車主，確認我所記得之車號、廠牌無誤後
    ，我才開出這張告發單等語，業經證人廖本聖於本院調查程
    序中證述明確，並當庭繪製現場圖1 份附卷存查，本院審酌
    證人廖本聖係就案發當日親身經歷之取締經過作證，就其目
    擊本件機車駕駛人違規情節及舉發經過敘述詳實明確，並無
    瑕疵，參以證人廖本聖於98年1 月22日當場記下騎士之特徵
    「男性、年約20歲、身材壯碩、帶黑框眼鏡、留長髮、穿白
    色T 恤、米黃色短褲」，有高雄縣政府警察局高警交字第N0
    0000000 號舉發違反道路交通管理事件通知單上手寫之註記
    事項可證，記載甚為清楚而詳細，其應係注視觀察該機車騎
    士良久所為特徵羅列，理應對本件違規行為之印象較為深刻
    而清晰，況其與異議人素不相識，復無怨隙，應無甘冒觸犯
    偽證之罪責，故意設詞誣陷異議人之必要，堪認證人廖本聖
    上開證述應可採信。
  (三)至異議人辯稱其於上開時間並未騎車行經前述地點乙節，縱
    令屬實，然異議人既自承其機車並未失竊等語，該違規駕駛
    人竟能持有異議人機車之鑰匙，衡情應係經異議人明示或默
    示同意使用該車之人，異議人理應知悉其確實身分。惟異議
    人於收受舉發通知單後，迄未表明另有可歸責之第三人使用
    其機車違規，以供原處分機關另依法處罰該違規駕駛人，揆
    諸前揭道路交通管理處罰條例第85條第1 項規定，自屬可歸
    責於異議人，從而原處分機關乃處罰該機車所有人即異議人
    ，於法並無不合。
五、綜上所述，原處分機關依道路交通管理處罰條例第31條第6
    項、第60條第1 項、第45條第13項、第63條第1 項之規定，
    對機車所有人即異議人裁處罰鍰3500元、1800元，並記違規
    點數共2 點，均無違誤，異議人執上開情詞聲明異議，為無
    理由，自應將其異議駁回。
據上論斷，應依道路交通案件處理辦法第19條，裁定如主文。
中    華    民    國    98    年    6     月    24    日
                     交通法庭  法  官    王  琁
上正本證明與原本無異
如不服本裁定應於送達後5日內向本院提出抗告狀。
中    華    民    國    98    年    6     月    24    日
                               書記官    黃國忠


司法院資訊處製作；財團法人民間司法改革基金會備份。
